【裁判字號】    89,上訴,4556
【裁判日期】    900521
【裁判案由】    毒品危害防制條例
【裁判全文】
臺灣高等法院刑事判決                          八十九年度上訴字第四五五六號
    上  訴  人  臺灣桃園地方法院檢察署檢察官
    被      告  丁○○
    選任辯護人  巨克安
右上訴人因被告違反毒品危害防制條例案件，不服臺灣桃園地方法院八十九年度訴字
第一一六四號，中華民國八十九年十月三十一日第一審判決（起訴案號：臺灣桃園地
方法院檢察署八十九年度偵字第四六○六號），提起上訴，本院判決如左：
    主  文
原判決撤銷。
丁○○連續幫助施用第一級毒品，累犯，處有期徒刑拾月。
    事  實
一、丁○○於八十二年間，因違反麻醉藥品管理條例案件，經本院於八十二年十二月
    三十一日判處有期徒刑五年三月，嗣於八十三年一月五日判決確定，於八十三年
    四月六日入監執行，迄八十七年十二月十七日經獲准假釋出監，而於八十八年五
    月十日假釋期滿，以執行完畢論。竟仍未知警惕，復基於幫助乙○○施用第一級
    毒品海洛因之概括犯意，先後於八十九年三月十五日及同年月十九日，兩度帶同
    乙○○至桃園縣中壢市○○○路附近等地點，向綽號「阿煙」之不詳姓名男子，
    以一錢新台幣（下同）二萬元之價格，購買第一級毒品海洛因，其中第一次購買
    半錢，由乙○○出資九千元，丁○○出資一千元之方式購得；第二次則購買一錢
    ，由乙○○出資一萬八千元，丁○○出資二千元之方式買進。迄八十九年三月二
    十一日上午十一時五十分許，因乙○○在其桃園縣楊梅鎮○○路七號住處為警查
    獲，經其供述毒品來源係由綽號「阿連」之丁○○幫伊購買，始悉上情。乙○○
    並於當日配合警方辦案，撥打丁○○所有之0000000000號行動電話，
    佯裝猶欲購買海洛因，惟經丁○○聯絡「阿煙」無著，乃回電乙○○告以伊尚有
    一點海洛因可供乙○○先行施用，經乙○○假裝同意，與之約定至桃園縣楊梅鎮
    ○○街八十五號前之停車場交付後，由警載同乙○○前往上開約定地點守候。俟
    同日十三時三十分許，丁○○依約駕駛牌照號碼Ｔ二─八一六○號自小客車前來
    ，經乙○○暗中指認後，即由警上前將丁○○逮捕，並於其所駕上開自小客車方
    向盤之皮套內起出海洛因一包（毛重○．五公克）。嗣丁○○復帶同員警至其位
    於桃園縣楊梅鎮永寧里一鄰小楊梅十二之一號住處，查獲安非他命一罐（毛重十
    八．二公克）、安非他命吸食器一個、分裝塑膠袋二十三個及塑膠提撥器一支。
二、案經台北縣警察局移送臺灣桃園地方法院檢察署檢察官偵查起訴。
    理  由
一、右揭事實，業據被告丁○○坦承不諱，核與證人乙○○所述情節相符，並有起自
    丁○○所駕上開自小客車方向盤皮套內之海洛因一包（毛重○．五公克）扣案，
    可資佐證，足徵被告丁○○上述自白與事實相符，為有可採。雖被告丁○○於警
    訊中係供承伊有販賣海洛因乙○○，且證人即參與查獲本案之台北縣警察局刑警
    隊員甲○○及丙○○均於本院中證述乙○○於警訊中有供稱被告有販賣海洛因予
    乙○○，惟查：證人乙○○於警訊中始終均稱被告丁○○係幫伊購買，此不但有
    該證人乙○○之警訊筆錄在卷可稽，且經本院於九十年四月二十日當庭勘驗偵訊
    乙○○之錄影帶，據乙○○於畫面中供述：其毒品之來源是請丁○○幫伊調的，
    前後共兩次，第一次是半錢一萬元，伊拿九千元給對方；第二次是一錢伊給一萬
    八千元，其餘與乙○○警訊筆錄並無出入，此亦有當日勘驗筆錄附卷可考。顯見
    上開證人甲○○及丙○○於本院中之證述，與證人乙○○所言尚有不符。此外復
    別無其他積極證據可證被告係販賣第一級毒品海洛因予證人乙○○，自不能僅憑
    被告於警訊中曾為有販賣第一級毒品之供述，即遽為相同之認定。至於證人乙○
    ○與被告嗣雖均稱渠等係合資一起去向綽號「阿煙」者購買，惟就被告個人出資
    部分而言，被告固係為供自己施用而購買，但就乙○○出資部分而言，被告則係
    在便於乙○○取得第一級毒品海洛因，其有幫助乙○○施用第一級毒品之意思，
    亦至為明白。是本件被告犯罪事證已明，其犯行堪予認定。
二、被告所為既在幫助證人乙○○施用毒品海洛因，是其所為即係毒品危害防制條例
    第十條第一項及刑法第三十條第一項所定施用第一級毒品之幫助犯。其先後兩次
    幫助乙○○施用第一級毒品之行為，時間密接，手段相同，顯係基於概括犯意而
    為，應依刑法第五十六條規定，論以連續犯之一罪並加重其刑。又被告有如事實
    欄所載犯罪科刑及執行情形，五年內再犯有期徒刑以上刑之本罪，為累犯，應遞
    加重其刑。公訴人雖誤以被告係幫助綽號「阿煙」者販賣第一級毒品而提起公訴
    ，惟以被告尚有出資一同購買而言，殊難謂被告有何幫助該綽號「阿煙」者販賣
    毒品之可言。因起訴事實並已述及證人乙○○係委託被告丁○○向「阿煙」購買
    海洛因，本件自得就公訴人起訴事實，變更其所引應適用之法條，併此敘明。
三、原審疏未詳究上情，遽為被告無罪之諭知，自有未洽。檢察官上訴意旨仍以被告
    涉有幫助販賣毒品之犯行，指摘原判決不當，雖非可採，惟原判決既有上述可議
    之處，即屬無可維持，自應由本院予以撤銷改判。爰審酌被告之品行、犯罪之動
    機在幫助乙○○便於取得毒品，以及其幫助之次數僅有兩次，惡性尚非嚴重，且
    於犯罪後復坦承犯行等一切情狀，量處如主文第二項所示之刑。
四、至被告於八十九年三月二十一日因聯絡「阿煙」無著，而應乙○○之約先攜帶第
    一級毒品海洛因一包（毛重○．五公克）前往桃園縣楊梅鎮○○街八十五號前之
    停車場，擬交付予乙○○供其免費施用一節，因未據檢察官提起公訴，本院自不
    得併予審判。又被告經查獲遭扣案之第一級毒品海洛因一包（毛重○．五公克）
    ，及安非他命一罐（毛重十八．二公克）、安非他命吸食器一個、分裝塑膠袋二
    十三個及塑膠提撥器一支，因與本件被告幫助施用第一級毒品之犯行無涉，亦無
    併予宣告沒收餘地，均附此敘明。
據上論斷，應依刑事訴訟法第三百六十九條第一項前段、第三百六十四條、第二百九
十九條第一項前段、毒品危害防制條例第十條第一項、刑法第十一條前段、第三十條
第一項、第五十六條、第四十七條，判決如主文。
本案經檢察官何明楨到庭執行職務。
中      華      民      國    九十      年      五      月    二十一    日
                              臺灣高等法院刑事第二十庭
                                  審判長法  官  葉  麗  霞
                                        法  官  李  錦  樑
                                        法  官  余  來  炎
右正本證明與原本無異。
如不服本判決應於收受送達後十日內向本院提出上訴書狀，其未敘述上訴之理由者並
得於提起上訴後十日內向本院補提理由書（均須按他造當事人之人數附繕本）。
                                        書記官  黃  麗  玲
中    華    民    國     九十     年        五      月      二十三      日
附錄：本案論罪科刑法條全文
毒品危害防制條例第十條
施用第一級毒品者，處六月以上五年以下有期徒刑。
施用第二級毒品者，處三年以下有期徒刑。


司法院資訊處製作；財團法人民間司法改革基金會備份。
